【裁判字號】    98,交聲,1110
【裁判日期】    981231
【裁判案由】    違反道路交通管理處罰條例聲明異議
【裁判全文】
臺灣士林地方法院交通事件裁定     98年度交聲字第1110號
    原處分機關  交通部公路總局臺北區監理所基隆監理站
    異  議  人
    即受處分人  乙○○
上列受處分人因違反道路交通管理處罰條例案件，對於交通部公
路總局臺北區監理所基隆監理站中華民國98年9 月1 日所為之處
分（原處分案號：基監字第裁42—C00000000 號）聲明異議，本
院裁定如下：
    主  文
異議駁回。
    理  由
一、按汽車車身、引擎、底盤、電系等重要設備變更或調換，或
    因交通事故遭受重大損壞修復後，不申請公路主管機關施行
    臨時檢驗而行駛者，處汽車所有人新臺幣（下同）2 千400
    元以上9 千600 元以下罰鍰，並責令其檢驗，道路交通管理
    處罰條例第18條第1 項定有明文；又依道路交通安全規則附
    件15「汽車設備規格變更規定」，其中「電系設備－頭燈（
    氣體放電式頭燈）（即HID 頭燈）」，如有改裝，應經公路
    監理機關依氣體放電式頭燈檢驗標準檢驗合格，辦理變更登
    記。次按違反道路交通管理處罰條例第18條第1 項事件，屬
    汽車可變更設備者，於期限內繳納罰鍰或到案聽候裁決者，
    處3 千600 元罰鍰，並責令其檢驗，亦為違反道路交通管理
    事件統一裁罰基準及處理細則第2 條第2 項之裁罰基準表所
    明定。
二、本件異議人即受處分人乙○○駕駛其所有之車號4265－DK號
    自用一般小客車，於民國98年8 月11日22時20分，在臺北縣
    汐止市○○○路，經臺北縣政府警察局汐止分局員警攔停舉
    發有「擅改汽車大燈（HID） 行駛」之違規，受處分人於應
    到案日期前提出申訴，經原處分機關交通部公路總局臺北區
    監理所基隆監理站審認結果，仍認受處分人有上開違規情事
    ，而該當於道路交通管理處罰條例第18條第1 項規定之汽車
    可變更設備，變更不申請檢驗而行駛之處罰要件，遂依該條
    項規定，裁處受處分人3 千600 元罰鍰，並責令車輛檢驗等
    情，有卷附臺北縣政府警察局舉發違反道路交通管理事件通
    知單（北縣警交大字第C00000000 號）、交通部公路總局臺
    北區監理所基隆監理站98年9 月1 日違反道路交通管理事件
    裁決書（基監字第裁42—C00000000 號）可稽。
三、受處分人異議意旨略以：伊之前有裝過HID 頭燈，那時還沒
    禁止裝HID 頭燈的法令，但伊於96年10月份就已把HID 頭燈
    的燈泡拆掉，且HID 頭燈之穩壓器當時已經損壞，之所以沒
    有拆掉，是因為修車廠拆時要收工資，伊為了節省工資，才
    沒有拆掉；舉發機關所檢附之相片只能證明伊頭燈之顏色為
    白色燈泡，並無法證明伊裝的是HID 頭燈，因該相片無法顯
    示伊車之頭燈無鎢絲，也無法顯示引擎室之穩壓器是否接上
    頭燈，由伊自行拍攝之相片顯示伊車之頭燈有鎢絲，穩壓器
    也未接上頭燈，足以證明伊車僅裝一般鹵素燈泡，況且伊車
    也通過97年11月之定期檢驗云云。
四、經查：
(一)、前揭違規事實，業據證人即舉發員警甲○○於本院調查中具
    結證稱：98年8 月11日晚間10時許，伊在臺北縣汐止市○○
    ○路執行酒駕取締勤務，因為剛好有一輛自用小客車過來，
    發現大燈散光，很刺眼，伊就攔停下來查看是否是酒駕的駕
    駛，伊有請駕駛人把引擎蓋打開，檢查結果發現裡面有裝HI
    D 安定器，類似繼電器，且因為一般原廠的大燈會聚光，而
    當時該車之大燈很明亮、很散，所以伊認為該車之大燈有經
    過改裝，安裝的是HID 頭燈，伊有問該駕駛人說這是不是原
    廠裝的，且問他為何有繼電器，而他的行照並沒有註明可裝
    HID 頭燈，當時駕駛人說這不是HID 頭燈，伊印象中該駕駛
    人並未談到穩壓器未接到頭燈之問題，伊當場拍照存證並舉
    發，當天攔停車輛之駕駛人就是在庭之受處分人；關於HID
    頭燈與鹵素頭燈之差別，一般大燈是鹵素頭燈，燈色是微黃
    色，而且很聚光不會散光，裡面會有燈絲，而HID 頭燈是K
    數的問題；如果要看車燈有無燈絲必須拆卸下來，所以當場
    伊並沒有特別看該車之車燈有無燈絲，但伊站在該車前5 到
    10公尺看，就發現該車之車燈有散光；如果原廠出來有配HI
    D 頭燈的，就會有穩壓器，行照也會註明可裝HID 頭燈，如
    果原廠沒有配HID 頭燈的，就不會有穩壓器；車輛定期檢驗
    時，如果不是原廠出來就配HID 頭燈的，就不會通過，但也
    有駕駛人去驗車前，將HID 頭燈的繼電器拔掉，把燈泡換成
    一般的鹵素燈去接受檢驗而通過之情形等語（見本院98年10
    月23日訊問筆錄），並有卷附採證相片4 紙，顯示受處分人
    車輛之頭燈相較於相片中其他車輛之車燈及道路上之號誌燈
    ，確有燈光明顯發亮，且嚴重發散、眩光，而足以影響他車
    駕駛人視線之情形，衡以受處分人自承其引擎室內確有HID
    頭燈之穩壓器等情，堪認受處分人確有擅自改裝汽車頭燈為
    HID 頭燈之情形甚明。
(二)、至受處分人雖提出自行拍攝之相片為據，主張其汽車頭燈內
    有鎢絲，且穩壓器也未接上頭燈云云，及提出其汽車行車執
    照為據，主張其車已通過97年11月7 日之定期檢驗云云。惟
    查，受處分人所拍攝相片之時間未明，且拍攝內容是否與其
    違規當時之車輛狀態相同亦屬有疑，並經證人甲○○於本院
    調查中另證稱：受處分人所提出之相片顯示穩壓器左下方之
    電線只有1 條，但採證相片顯示穩壓器左下方之電線有兩條
    ，少掉的那條線是從繼電器出來的等情（同見本院上開調查
    筆錄），尚難以受處分人自行拍攝之相片，作為認定其車於
    違規當時狀態之依據；又受處分人前次汽車定期檢驗之時間
    為97年11月7 日，距離本件舉發日期98年8 月11日，已9 月
    有餘，亦難以受處分人之車輛曾經參加前述定期檢驗合格，
    即遽認於舉發當時並未違規。受處分人所辯，均無可採。
五、綜上，本件受處分人確有擅自變更汽車重要設備之違規行為
    ，舉發機關依法舉發，原處分機關依道路交通管理處罰條例
    第18條第1 項規定，裁處受處分人3 千600 元罰鍰，並責令
    車輛檢驗，均屬有據，本件異議為無理由，應予駁回。
六、據上論斷，依道路交通案件處理辦法第19條，裁定如主文。
中    華    民    國    98    年    12    月    31    日
                        交通法庭  法  官  孫  曉  青
以上正本證明與原本無異。
如不服本裁定應於送達後5日內向本院提出抗告狀。
                                  書記官  李  佳  穎
中    華    民    國    98    年    12    月    31    日


司法院資訊處製作；財團法人民間司法改革基金會備份。
